【裁判字號】    97,財管,32
【裁判日期】    970707
【裁判案由】    選任遺產管理人
【裁判全文】
臺灣桃園地方法院民事裁定              97年度財管字第32號
聲  請  人  信和股份有限公司
                        號
法定代理人  甲○○
被繼承人    乙○○（亡）
關  係  人  謝清昕律師即被繼承人乙○○之遺產管理人
上列聲請人聲請選任被繼承人乙○○之遺產管理人事件，本院裁
定如下：
    主    文
選任謝清昕律師（住桃園縣中壢市光明里白馬莊65號）為被繼承
人乙○○（男、民國○○年○ 月○○日生、身分證統一編號：Ｚ00000
0000、生前最後住所：桃園縣桃園市○○里○ 鄰○○路83號）之
遺產管理人。
准對被繼承人乙○○之大陸地區以外之繼承人為承認繼承之公示
催告。
聲請人應於收受本裁定之日起貳拾日內，將本裁定登載於公報、
新聞紙或其他相類之傳播工具。
如有被繼承人乙○○之大陸地區以外之繼承人，應自本公示催告
最後登載公報、新聞紙或其他相類之傳播工具之日起壹年內向本
院陳報承認繼承，如不於公示期限內申報承認繼承時，被繼承人
乙○○之遺產於大陸地區之繼承人依法繼承、清償債權並交付遺
贈物後有賸餘者歸屬國庫。
聲請程序費用由被繼承人乙○○之遺產負擔。
    理    由
一、本件聲請意旨略以：聲請人執有被繼承人乙○○生前簽發以
    合作金庫商業銀行桃園分行為付款人，發票日為民國97年4
    月5 日、票號0000000 ，金額新台幣（下同）246,730 元之
    支票1 紙，經屆期提示，因發票人死亡而退票，經查詢被繼
    承人乙○○之子女表示均已拋棄繼承。茲為行使系爭支票之
    追索權，惟被繼承人乙○○有無繼承人不明，為此請求為被
    繼承人乙○○選任遺產管理人等語。
二、按先順序繼承人均拋棄其繼承權時，由次順序之繼承人繼承
    ，其次順序繼承人有無不明或第四順序之繼承人均拋棄其繼
    承權者，準用關於無人承認繼承之規定，為民法第1176條第
    6 項所明定。又繼承開始時，繼承人有無不明，而無親屬會
    議，或親屬會議未於民法第1177條所定1 個月內選定遺產管
    理人時，利害關係人得聲請法院選任遺產管理人，同法第11
    78條第2 項前段亦有明文。而民法第1177條所謂繼承開始時
    繼承人有無不明，係指戶籍簿上無可知之法定繼承人或雖有
    之而皆為繼承之拋棄而言（最高法院88年度台上字第3185號
    判決參照）。
三、經查聲請人主張之事實，業據提出與其所述相符之支票及退
    票理由單影本各1 件，並經本院依職權調閱本院97年繼字第
    620 號即被繼承人乙○○之子女、配偶及姊姊向本院拋棄繼
    承案之卷宗查對無誤，自堪信為真實，是聲請人自屬利害關
    係人。又依本院97年度繼字第620 號案卷內所附之除戶謄本
    ，顯示被繼承人乙○○於97年3 月30日死亡，迄今已3 月有
    餘，且其繼承人均已拋棄繼承，顯逾民法第1177條所定1 個
    月期間，仍無親屬會議選任之遺產管理人向本院陳明或向聲
    請人為處理債務之表示，可認被繼承人乙○○無親屬會議召
    集之事實為真，堪認被繼承人乙○○所遺財產現確處於無人
    管領之狀態，有為其遺產選任遺產管理人之必要。從而聲請
    人之聲請合於前揭法條規定，應予准許。按遺產管理人之設
    ，旨在管理保存及清算遺產，以免遺產散失，是以遺產管理
    人具有相當之公益色彩；又選任遺產管理人，除慮及管理遺
    產之公平性外，須考慮其適切性，亦即可對其遺產、遺債之
    情形瞭解較深，復與遺債債權人無利害共同關係而得忠誠處
    理者，優先選任為宜。而經本院函詢台灣桃園律師公會，該
    公會推薦謝謝清昕律師擔任被繼承人乙○○所遺財產之遺產
    管理人，有該會97年6 月24日桃律公字第260 號函文1 份在
    卷可憑，本院審酌謝清昕係執業律師，足堪勝任本件遺產管
    理人之職務，並可忠實執行搜索被繼承人乙○○之債權人、
    受遺贈人，清償債權或交付遺贈物等事務，聲請人亦對於選
    任律師為被繼承人乙○○之遺產管理人表示無意見，是為利
    於管理及處理後續賸餘遺產問題，爰選任謝清昕律師為被繼
    承人乙○○之遺產管理人並依法為公示催告。
四、依非訟事件法第157 條，裁定如主文。
中    華    民    國    97    年    7     月    7     日
                  家事法庭法  官  林雯娟
以上正本係照原本作成。
如對本裁定抗告須於裁定送達後10日內向本院提出抗告狀，並應
繳納抗告費新台幣1,000 元。
中    華    民    國    97    年    7     月    7     日
                          書記官  楊慧伶


司法院資訊處製作；財團法人民間司法改革基金會備份。
